【裁判字號】    99,交易,152
【裁判日期】    990504
【裁判案由】    過失傷害
【裁判全文】
臺灣臺中地方法院刑事判決             99年度交易字第152號
公  訴  人  臺灣臺中地方法院檢察署檢察官
被      告  甲○○
上列被告因過失傷害案件，經檢察官提起公訴（98年度調偵字第
625號），本院判決如下：
    主    文
甲○○犯過失傷害罪，處拘役伍拾日，如易科罰金，以新臺幣壹
仟元折算壹日。
    犯罪事實
一、甲○○於民國98年5月17日凌晨，駕駛車牌號碼8487-KW號自
    用小客車，沿臺中市○區○○街由南往北方向行駛，本應注
    意汽車駕駛人駕駛汽車，應注意車前狀況，並隨時採取必要
    之安全措施，以避免危險之發生，而依當時情形天候晴、夜
    間有照明，柏油路面乾燥、無障礙或其他缺陷、視距良好，
    且依其智識、能力，並無不能注意之情事，竟疏未注意車前
    狀況，貿然行進，致於同日凌晨0時許、行經前開大誠街71
    號前時，車頭撞及由羅偉綸所有停放在該處路旁之車牌號碼
    522-BLK號機車，機車隨撞擊力道傾倒後，壓撞在旁聊天、
    見狀欲扶起車輛之羅偉綸之父丙○○左膝蓋，使丙○○受有
    脛骨上端閉鎖性骨折之傷害。
二、案經丙○○訴由臺中市警察局第一分局報告臺灣臺中地方法
    院檢察署檢察官偵查起訴。
    理    由
壹、程序部分：按被告以外之人於審判外之陳述雖不符刑事訴訟
    法第159條之1至之4等4條之規定，而經當事人於審判程序同
    意作為證據，法院審酌該言詞陳述或書面陳述作成時之情況
    ，認為適當者，亦得為證據；當事人、代理人或辯護人於法
    院調查證據時，知有刑事訴訟法第159條第1項不得為證據之
    情形，而未於言詞辯論終結前聲明異議者，視為有前項之同
    意，同法第159條之5定有明文。立法意旨在於傳聞證據未經
    當事人之反對詰問予以核實，原則上先予排除。惟若當事人
    已放棄反對詰問權，於審判程序中表明同意該等傳聞證據可
    作為證據；或於言詞辯論終結前未聲明異議，基於尊重當事
    人對傳聞證據之處分權，及證據資料愈豐富，愈有助於真實
    發見之理念，且強化言詞辯論主義，使訴訟程序得以順暢進
    行，上開傳聞證據亦均具有證據能力。查下述經本院於審判
    期日調查並引用作為認定被告甲○○犯罪事實之被告以外之
    人即證人丙○○、廖育輝於審判外之陳述，依全卷證資料顯
    示，其等作成之狀態，並無違背個人意思而為陳述，或其他
    違法取供之情形，且公訴人及被告於本院審理中亦不爭執證
    據能力及真實性。本院審酌該等陳述作成時之情況，認為以
    之作為本案之證據均屬適當，故應認均具有證據能力，合先
    敘明。
貳、實體部分：
一、訊據被告甲○○固不否認於98年5月17日凌晨0時許，駕駛車
    牌號碼8487-KW號自用小客車，行經臺中市○區○○街71號
    前時，因駕車不慎，車頭撞及由羅偉綸所有停放在該處路旁
    之車牌號碼522-BLK號機車，以及車禍發生當時丙○○受有
    脛骨上端閉鎖性骨折之傷害等事實。然矢口否認丙○○上開
    所受傷害與其過失駕駛行為間有何關係，並辯稱：丙○○是
    去扶倒地之機車才受傷云云。然查：被告於上開時間、地點
    ，駕駛車輛肇事，而丙○○於當時確實受有脛骨上端閉鎖性
    骨折之傷害等事實，有道路交通事故調查報告表（一）、（
    二）、現場照片、告訴人丙○○之澄清綜合醫院診斷證明書
    等書證附卷可稽（警卷第20頁、第23頁至第24頁、第27頁至
    第30頁）。被告雖以前詞置辯，惟本院查：
（一）被告甲○○於警訊中，對於丙○○受傷之原因陳稱：「當
      時我駕駛8487-KW自用小客車要到臺中市○區○○街「喬
      新髮型美容店」找同學田俊昇，然後在快要到「喬新髮型
      美容店，大約是將近5月17日0時左右，在「喬新髮型美容
      墊」旁的小吃店前面，不慎碰撞到停在路旁的機車，然後
      小吃店的老闆就跑去扶快要倒的機車，導致左腳膝蓋的地
      方有受傷」等情（警卷第1背面），據其上開陳述，丙○
      ○並非因為機車倒地，要去扶起已經倒地之機車而受傷，
      是因為被告駕駛車輛碰撞機車，機車快要倒地，丙○○欲
      扶起快倒之機車而受傷。
（二）而丙○○於警訊中則稱：「該自小客車右側前方之葉子板
      撞擊我兒子之重機車522-BLK之車牌部位，該機車亦停放
      於店前，因碰撞該機車後，機車倒地時油箱部位撞擊我的
      左膝蓋而受傷」（警卷第4頁），其於偵查中亦稱「當時
      我在跟朋友聊天，然後被告開車過來，他在講電話沒有注
      意我，當時有一臺機車在旁邊，然後被告先撞到機車，機
      車再撞到我的腳」（調偵卷第8頁），據其上開指稱，是
      因為被告車輛碰撞機車，機車因此倒地再壓到其腳部而受
      傷。
（三）另證人廖育輝於偵查中以證人身份具結證稱：「當時我們
      坐在桌子上在外面聊天，看到一部銀色休旅車緩慢開過來
      ，我們本來沒有理他，然後他車子狀到機車，機車壓到丙
      ○○的腳」等情（調偵卷第9頁），其上開證述情節，與
      丙○○於警訊、偵查所述相符。
（四）據上開供述證據，可知，肇事當時被告駕駛車輛不慎撞擊
      停放路邊之機車，而告訴人丙○○脛骨上端閉鎖性骨折之
      傷害，係因機車遭被告碰撞後傾倒，再壓傷丙○○左腳所
      致，如被告小心駕駛，本件車禍當可避免，告訴人亦不至
      受傷，顯然告訴人所受之傷害與被告之駕駛行為間，有相
      當因果關係。被告前開所辯，告訴人所受傷害與其駕駛車
      輛無關云云，應無足採信。
二、按汽車行駛時，駕駛人應注意車前狀況及兩車併行之間隔，
    並隨時採取必要之安全措施，道路交通安全規則第94條第3
      項定有明文。被告於前開時、地駕車時，本應遵守上述交
    通安全之規定，隨時注意車前狀況，且依道路交通事故調查
    報告表載明，當時天候晴、夜間有照明，柏油路面乾燥、無
    障礙或其他缺陷、視距良好，客觀上並無不能注意之情事，
    被告竟疏未注意車前狀況，致使車輛撞擊路旁機車，並導致
    告訴人受傷，被告駕駛車輛自有過失，如被告能注意車前狀
    況，小心留意駕駛，本件車禍當不至發生，而告訴人因本件
    車禍所受傷害與被告之過失駕駛行為之間有相當因果關係，
    已如上述。是本件事證明確，被告過失傷害犯行應可認定。
三、核被告甲○○所為，係犯刑法第284條第1項前段之過失傷害
    罪。本院審酌被告為大學肄業學歷，前無任何不良素行，此
    有臺灣高等法院被告前案紀錄表在卷可憑，及被告本次車禍
    過失為未注意車前狀況，告訴人因此所受傷害為脛骨上端閉
    鎖性骨折，暨其犯後態度並非良好等一切情狀，量處如主文
    所示之刑，並諭知易科罰金之折算標準。
據上論斷，應依刑事訴訟法第299條第1項前段，刑法第284條第1
項前段、第41條第1項前段，刑法施行法第1條之1第1項、第2項
前段，判決如主文。
本案經檢察官乙○○到庭執行職務
中    華    民    國    99    年    5    月    4      日
                  刑事第八庭    法  官  劉國賓
以上正本證明與原本無異。
如不服本判決應於收受判決後10日內向本院提出上訴書狀，並應
敘述具體理由；其未敘述上訴理由者，應於上訴期間屆滿後20日
內向本院補提理由書（均須按他造當事人之人數附繕本）「切勿
逕送上級法院」。
                                書記官  張隆成
中    華    民    國    99    年    5     月    4     日
附錄論罪科刑法條
中華民國刑法第284條
（過失傷害罪）
因過失傷害人者，處 6 月以下有期徒刑、拘役或 5 百元以下罰
金，致重傷者，處 1 年以下有期徒刑、拘役或 5 百元以下罰金
。
從事業務之人，因業務上之過失傷害人者，處 1 年以下有期徒
刑、拘役或 1 千元以下罰金，致重傷者，處 3 年以下有期徒刑
、拘役或 2 千元以下罰金。

司法院資訊處製作；財團法人民間司法改革基金會備份。
